ACORDAO-COMPLETO-2469614

ACÓRDÃO 1126/2022 ATA 5/2022 - PRIMEIRA CÂMARA

VISTOS, relatados e discutidos estes autos de pedido de reexame interposto contra os termos do Acórdão 11464/2019-TCU-Primeira Câmara, por meio do qual foi negado registro à aposentadoria do recorrente,
ACORDAM os Ministros do Tribunal de Contas da União, reunidos em sessão da Primeira Câmara, diante das razões expostas pelo relator e com fundamento na Lei 8.443/1992, arts. 33 e 48, e no entendimento firmado pelo Supremo Tribunal Federal no RE 636.553/RS, em:
9.1. conhecer do presente pedido de reexame para, no mérito, conceder a ele provimento parcial;
9.2. tornar insubsistentes os subitens 9.2, 9.2.1, 9.3.1 e 9.3.2 do Acórdão 11464/2019-TCU-Primeira Câmara;
9.3. determinar à Universidade Federal de Santa Catarina que transforme a rubrica judicial paga ao sr. Nivaldo Pedro Pereira, a título de horas extras, em vantagem pessoal sujeita a futura absorção em razão de eventuais reajustes concedidos ao plano de cargos técnico-administrativos em educação, nos termos do art. 103 do Decreto-Lei 200/1967;
9.4. determinar à Secretaria de Fiscalização de Integridade de Atos e Pagamentos de Pessoal e de Benefícios Sociais que monitore o cumprimento desta deliberação.

Pessoal. Pedido de reexame em aposentadoria. Horas-extras celetistas transpostas para o Regime Jurídico Único.

Primeira Câmara

Universidade Federal de Santa Catarina.

3. Interessados/Responsáveis/Recorrentes:
3.1. Interessado: Nivaldo Pedro Pereira (XXX.734.049-XX).
3.2. Recorrente: Nivaldo Pedro Pereira (XXX.734.049-XX).

13.1. Ministros presentes: Walton Alencar Rodrigues (Presidente), Benjamin Zymler (Relator) e Jorge Oliveira.
13.2. Ministro-Substituto convocado: Augusto Sherman Cavalcanti.

BENJAMIN ZYMLER

Ministro Vital do Rêgo.

Adoto como relatório a instrução a cargo da Secretaria de Recursos (Serur) , à qual manifestou sua anuência o representante do Ministério Público junto ao Tribunal de Contas da União (MPTCU) :
"INTRODUÇÃO
1.	Trata-se de pedido de reexame interposto por Nivaldo Pedro Pereira (R001-peça 39) , por meio do qual se insurge contra o Acórdão 11464/2019-TCU-Primeira Câmara, prolatado na sessão de julgamento do dia 8/10/2019-Ordinária e inserto na Ata 36/2019-1ª Câmara, Relator Exmo. Ministro Vital do Rêgo (peça 30) .
1.1. A deliberação recorrida apresenta o seguinte teor:
VISTOS, relatados e discutidos estes autos que tratam de ato de concessão de aposentadoria emitido pela Universidade Federal de Santa Catarina em favor dos ex-servidores Maria Margarete Simas Abi Saab, Nivaldo Pedro Pereira, Ronaldo Jose Melo da Silva, Salvelina Rocha Machado e Sergio Paulo Maestri;
ACORDAM os Ministros do Tribunal de Contas da União, reunidos em Sessão da 1ª Câmara, nos termos dos arts. 71, inciso III, da Constituição Federal, 1º, inciso V, e 39, inciso II, da Lei 8.443/1992 e 260, § 1º, do RITCU e ante as razões expostas pelo Relator, em:
9.1.  considerar legais e conceder registro aos atos de concessão de aposentadoria emitidos em favor de Maria Margarete Simas Abi Saab (XXX.086.979-XX) , Ronaldo José Melo da Silva (179.602.829- 00) e Sergio Paulo Maestri (XXX.336.039-XX) ;
9.2. considerar ilegal e recusar registro ao ato de concessão de aposentadoria emitido em favor de Nivaldo Pedro Pereira (XXX.734.049-XX) ;
9.2.1. dispensar a devolução dos valores indevidamente recebidos até a data da ciência pela Universidade Federal de Santa Catarina, do presente acórdão, com base no Enunciado 106 da Súmula da Jurisprudência do TCU;
9.3. determinar à Universidade Federal de Santa Catarina, com base no art. 45 da Lei 8.443/1992, que:	
9.3.1. faça cessar os pagamentos decorrentes do ato impugnado, em especial o que se refere à vantagem decorrente de hora extra oriunda do regime celetista, comunicando ao TCU, no prazo de quinze dias, as providências adotadas, nos termos dos arts. 262, caput, do Regimento Interno do TCU, 8º, caput, da Resolução-TCU 206/2007 e 19, caput, da Instrução Normativa-TCU 78/2018;
9.3.2. emita novo ato de aposentadoria, livre da irregularidade apontada, submetendo-o ao TCU, no prazo de trinta dias, consoante os arts. 262, § 2º, do Regimento Interno do TCU e 19, § 3º, da Instrução Normativa TCU 78/2018;
9.3.3. comunique ao interessado cujo ato foi apreciado pela ilegalidade o teor desta decisão, alertando-o de que o efeito suspensivo proveniente da interposição de eventual recurso não o exime da devolução dos valores percebidos indevidamente após a respectiva notificação, caso o recurso não seja provido;
9.3.4. no prazo de 30 (trinta) dias, contados da ciência desta decisão, envie a este Tribunal documentos comprobatórios de que o interessado está ciente da presente deliberação;
9.3.5. no que tange à rubrica judicial que passou a integrar os proventos da inativa Maria Margarete Simas Abi Saab (XXX.086.979-XX) a partir de agosto de 2018, esclareça a que se refere a rubrica mencionada, encaminhando a este Tribunal, a respectiva documentação comprobatória e a memória de cálculo da parcela;
9.4. Determinar à Sefip que destaque dos presentes autos, o ato de concessão de aposentadoria (Sisac 10795006-04-2007-000065-0) emitido em favor da inativa Salvelina Rocha Machado (XXX.623.279-XX) , autuando-o em autos apartados juntamente com as demais peças relacionadas a referida interessada, para que seja renovada sua oitiva com vistas a oportunizar que ela, caso deseje, se manifeste especificamente acerca da parcela judicial referente à hora extra, atualmente constante dos seus proventos (ênfases acrescidas) .
HISTÓRICO 
2.		O presente ato de concessão de aposentadoria, que tem o recorrente como beneficiário, foi julgado ilegal por incluir, irregularmente, o pagamento da vantagem judicial oriunda do regime celetista (hora extra judicial) , nos termos do Voto que fundamenta o Acórdão recorrido (peça 31, p. 2) . 
ADMISSIBILIDADE
3.	Reitera-se o exame de admissibilidade realizado por esta Secretaria (peça 40) , ratificado pelo Exmo. Ministro Benjamin Zymler (peça 41) , que concluiu pelo conhecimento do pedido de reexame, nos termos do 48 da Lei 8.443/1992, c/c os artigos 285 e 286, parágrafo único, do RI/TCU, suspendendo-se os efeitos dos subitens 9.2, 9.3, 9.3.1 e 9.3.2 do Acórdão recorrido.
PRELIMINAR DE REGISTRO TÁCITO 
4.	Cumpre observar que o ato de concessão de aposentadoria de peça 22, que tem o recorrente como beneficiário, foi disponibilizado ao TCU em 4/1/2008 e julgado ilegal, em Sessão Ordinária de 8/10/2019, pela 1ª Câmara (peça 30) .
4.1.	De acordo com as disposições do Acórdão 587/2011-TCU-Plenário, da Relatoria do Exmo. Ministro Valmir Campelo, vinha esta Corte decidindo que o transcurso de mais de 5 anos desde a entrada do ato de pessoal no TCU, embora não consolidasse situações de ilegalidade, em razão da precariedade dos atos de concessão, cuja natureza é complexa, gerava a necessidade de instauração do contraditório.
4.2.	A consolidação de atos sujeitos a registro manifestamente ilegais, em razão do transcurso de grande lapso temporal, em respeito ao princípio da segurança jurídica, só era admitida pelo TCU em situações excepcionais, quando caracterizada a irreversibilidade da situação fática do interessado ou demonstrado que este estaria sujeito a prejuízo insuportável, caso o correspondente ato de concessão fosse julgado ilegal (cf., e.g., Acórdão 2251/2014-TCU-Plenário, Relator Exmo. Ministro Bruno Dantas) .
4.3.	No entanto, em 19/2/2020, o Pretório Excelso, ao julgar o Recurso Extraordinário 636.553/RS, apreciando o Tema 445 da repercussão geral, fixou a seguinte tese:
Em atenção aos princípios da segurança jurídica e da confiança legítima, os Tribunais de Contas estão sujeitos ao prazo de 5 anos para o julgamento da legalidade do ato de concessão inicial de aposentadoria, reforma ou pensão, a contar da chegada do processo à respectiva Corte de Contas.  
4.4.	Naquela ocasião, o Relator, Exmo. Ministro Gilmar Mendes, fundamentou a adoção do prazo de 5 anos por analogia ao prazo previsto no Decreto 20.910/1932, tendo mencionado, ainda, ser esse lapso temporal equivalente ao previsto nas Leis 9.873/1999 e 9.784/1999.
4.5.	Assim, estabeleceu o prazo de 5 anos para que o Tribunal de Contas aprecie o ato, autorizando ou negando o respectivo registro.  
4.6.	Sobre o impacto do julgamento do Guardião da Constituição no RE 636.553/RS, em processos sujeitos a registro no TCU, traz-se à colação as pertinentes observações do Excelentíssimo Senhor Ministro Walton Alencar Rodrigues, por ocasião do Acórdão 122/2021-TCU-Plenário (TC Processo 013.339/2020-6) :
	Sem embargo de considerar o mérito da decisão do STF, o anterior entendimento acerca da observância do contraditório e da ampla defesa após o transcurso de cinco anos desde a chegada do processo no TCU restou prejudicado, porquanto, após esse tempo, segundo prelecionou o Relator da matéria no STF, o ato deve ser considerado "registrado tacitamente". 
	No julgamento dos embargos de declaração, opostos em face dessa decisão, finalizado em 4/12/2020, o  E. Relator aduziu que, "passado esse prazo [de cinco anos, contado de forma ininterrupta, a partir da chegada do processo à corte de contas] sem finalização do processo, o ato restará automaticamente estabilizado. Abre-se, a partir daí, a possibilidade de sua revisão, nos termos do art. 54 da Lei 9.873/1999" (grifos meus) . 
	A expressa menção do relator à possibilidade de revisão do ato considerado tacitamente registrado impõe novas considerações e imediatas providências por parte desta Corte.
	Relativamente à área de pessoal da Administração Federal, já tive a oportunidade de fazer inúmeros pronunciamentos acerca do acúmulo dos processos na Sefip, que há pouco tempo passavam em muito de cem mil, ajuntados ao longo dos anos. Grande parte desses processos foram devolvidos aos órgãos de origem para correção de irregularidades e reenvio ao TCU. E os que permaneceram desafiam a capacidade de trabalho do Tribunal.
 (...) 
	Por esse motivo conclui-se que, a partir do registro tácito do ato de concessão, é possível a sua revisão, no prazo de 5 anos, com base no aludido artigo da lei de processo administrativo [art. 54 da Lei 9.784/1999.
	Esse entendimento é plenamente compatível com o disposto no art. 260, § 2º, do Regimento Interno do TCU, in verbis:
§ 2º O acórdão que considerar legal o ato e determinar o seu registro não faz coisa julgada administrativa e poderá ser revisto de ofício pelo Tribunal, com a oitiva do Ministério Público e do beneficiário do ato, dentro do prazo de cinco anos da apreciação, se verificado que o ato viola a ordem jurídica, ou a qualquer tempo, no caso de comprovada má-fé.  
	Registro que o E. Relator no STF, ao apreciar os embargos de declaração, expressamente entendeu desnecessária a modulação de efeitos da decisão adotada no RE 636.553/RS, devendo ser aplicada imediatamente, com efeitos ex tunc.
	Em síntese, o entendimento adotado pelo Supremo Tribunal Federal, em sede de recurso extraordinário, com repercussão geral reconhecida, deve ser observado por todos os juízes e tribunais, nos termos dos arts. 927, inciso III, e 1.030 do Código de Processo Civil.
	Cabe ao TCU, por conseguinte, em atendimento à disposição legal e aos princípios da eficiência, da razoável duração do processo e da isonomia, evoluir, no entendimento e nos procedimentos, para compatibilizar suas decisões com a recente tese da Suprema Corte.
	Chamo a atenção que as despesas atinentes a pessoal, como as reformas, aposentadorias e pensões, além de vencimentos, subsídios etc., configuram os maiores gastos da União Federal - maior mesmo que os juros da dívida - sendo inconcebível que servidores públicos federais continuem fazendo letra morta das normas jurídicas e da Constituição em vigor, mantendo o pagamento de verbas a que não fazem jus, segundo plúrimas decisões do TCU e dos órgãos do Poder Judiciário, como é o caso dos autos.
4.7.	No caso concreto, vale repisar que o ato de concessão de aposentadoria em reexame foi disponibilizado ao TCU em 4/1/2008. Assim, é de se entender que houve o seu registro tácito em 4/1/2013 e o seu aperfeiçoamento definitivo em 4/1/2018, anteriormente, portanto, ao julgamento de sua ilegalidade, em Sessão de 8/10/2019, pela 1ª Câmara. 
4.8.	Nesse sentir, é de se entender que o ato de concessão de aposentadoria sub examine deve ser considerado tacitamente registrado, com proposta de arquivamento do processo correspondente e ciência ao órgão de origem, visto não ser mais possível, na espécie, a aplicação das disposições contidas no art. 260, § 2º do Regimento Interno do TCU, in verbis:
§ 2º O acórdão que considerar legal o ato e determinar o seu registro não faz coisa julgada administrativa e poderá ser revisto de ofício pelo Tribunal, com a oitiva do Ministério Público e do beneficiário do ato, dentro do prazo de cinco anos da apreciação, se verificado que o ato viola a ordem jurídica, ou a qualquer tempo, no caso de comprovada má-fé. 
4.9.	A conclusão ora apresentada nesta instrução vai ao encontro da orientação emanada do Pretório Excelso e do Plenário do Tribunal de Contas da União.
CONCLUSÃO
5.	Diante do exposto, é de se concluir que o ato de concessão de aposentadoria sub examine deve ser considerado tacitamente registrado, com proposta de arquivamento do processo correspondente e ciência ao órgão de origem, ante a impossibilidade de aplicação das disposições contidas no art. 260, § 2º do Regimento Interno do TCU, que trata da revisão de ofício.
PROPOSTA DE ENCAMINHAMENTO
6.	Ante o exposto, submetem-se os autos à consideração superior, propondo-se, com fundamento no art. 48 da Lei 8.443/1992:
a) conhecer do recurso interposto por Nivaldo Pedro Pereira (CPF XXX.734.049-XX) , para, no mérito, dar-lhe provimento, a fim de tornar sem efeito os itens 9.2, 9.3, 9.3.1 e 9.3.2 do Acórdão 11464/2019-TCU-Primeira Câmara em relação ao recorrente, considerando o ato de concessão de aposentadoria de peça 22 tacitamente registrado, com proposta de arquivamento do processo correspondente;
b) informar ao recorrente e demais interessados do acórdão a ser proferido, destacando que o relatório e o voto que o fundamentam podem ser acessados por meio do endereço eletrônico www.tcu.gov.br/acordaos."
É o relatório.

Greice Milanese Sónego Osorio (15.200/OAB-SC), representando Nivaldo Pedro Pereira.

Procurador Sergio Ricardo Costa Caribé.

PESSOAL. APOSENTADORIA. PEDIDO DE REEXAME INTERPOSTO CONTRA DECISÃO QUE NEGOU REGISTRO AO ATO CONCESSÓRIO EM VIRTUDE DA INCORPORAÇÃO DE HORA EXTRA CONCEDIDA SOB A ÉGIDE DO REGIME CELETISTA, COM FUNDAMENTO EM DECISÃO JUDICIAL. VANTAGEM INCOMPATÍVEL COM O REGIME JURÍDICO ESTATUTÁRIO. CONHECIMENTO. RECONHECIMENTO DO REGISTRO TÁCITO. PROVIMENTO PARCIAL. DETERMINAÇÕES.

APOSENTADORIA (APOS)

Secretaria de Recursos (Serur); Secretaria de Fiscalização de Integridade de Atos e Pagamentos de Pessoal e de Benefícios Sociais (Sefip).

Trata-se de pedido de reexame interposto pelo sr. Nivaldo Pedro Pereira contra os termos do Acórdão 11464/2019-TCU-Primeira Câmara, por meio do qual foi considerado ilegal seu ato de concessão de aposentadoria fundamentado no art. 3º da EC 41/2005, no cargo de Técnico em Laboratório.
2. A apreciação pela ilegalidade decorreu da manutenção de rubrica judicial atinente à vantagem "horas extras", obtida no regime celetista e indevidamente transposta para o regime estatutário.
3. De início, ratifico o exame de admissibilidade anteriormente efetuado (pç. 44) e conheço do presente recurso.
4. No mérito, acompanho os pareceres pois operou-se o registro tácito do ato de aposentadoria do sr. Nivaldo Pedro Pereira, na linha do que foi decidido pelo Supremo Tribunal Federal no RE 636.553/RS, com repercussão geral,. Confira-se a redação da tese fixada (Tema 445) :
"Em atenção aos princípios da segurança jurídica e da confiança legítima, os Tribunais de Contas estão sujeitos ao prazo de 5 anos para o julgamento da legalidade do ato de concessão inicial de aposentadoria, reforma ou pensão, a contar da chegada do processo à respectiva Corte de Contas."
5. Deve-se mencionar que os procedimentos adotados por este Tribunal estavam em consonância com a anterior jurisprudência do Supremo Tribunal Federal (STF) , que apenas previa a necessidade de assegurar ao interessado o direito à ampla defesa, caso o ato em exame houvesse sido encaminhado há mais de cinco anos.
6. No caso concreto, a concessão de aposentadoria foi considerada ilegal em virtude da inclusão de parcela relativa a horas extras celetistas, no valor de R$ 973,54 (fl. 1, pç. 18) , paga supostamente com espeque em decisão judicial.
7. Nada obstante, o reconhecimento do registro tácito não impede que este Tribunal, no uso de sua competência fiscalizadora, expeça determinações para a futura correção dos pagamentos irregulares, desde que observe o princípio da irredutibilidade dos proventos.
8. No que se refere ao processo judicial 2006.72.00009358-8, no qual a UFSC foi impedida de suprimir a rubrica em discussão, trago à colação trecho do voto que fundamentou a deliberação recorrida, da lavra do Ministro Vital do Rêgo, que apreciou a matéria com propriedade:
"11.1.	Considerando as razões apresentadas, no que tange à vantagem decorrente da 'hora extra' percebida nos proventos do Sr.  Nivaldo Pedro Pereira, entendo não haver óbice para que a mencionada rubrica seja excluída, eis que não há decisão judicial que impeça tal procedimento. Vale dizer que esta Corte de Contas firmou entendimento no sentido de que, no julgamento do Recurso Especial interposto nos autos do processo 2006.72.00.009358-8, oriundo da 3ª Vara Federal de Florianópolis, o STJ manteve o entendimento das instâncias inferiores, para afastar, especificamente, a aplicação do subitem 9.3.3 do Acórdão 809/2004-TCU-Primeira Câmara, proferido nos autos do TC Processo 016.067/2003-5, cujo comando exarado pelo TCU era para determinar a absorção da parcela relativa à hora extra judicial, no âmbito da UFSC, a todos os casos semelhantes aos contemplados naqueles autos, ação que não seria possível fora daqueles autos. No entanto, ressalto mais uma vez que a decisão do STJ não resguarda o pagamento atual da rubrica decorrente da 'hora extra' nos processos individuais que tramitam nesta Corte de Contas nos quais estejam sendo analisadas as concessões de aposentadoria de ex-servidores que recebam a referida vantagem, como ocorre nos presentes autos.
11.2.	Quanto à possível alegação de ofensa ao princípio da coisa julgada, que em tese ampararia a continuidade do pagamento da parcela de hora extra oriunda do regime da CLT, entendo que tal argumentação não prospera à luz da jurisprudência pátria atual. Nesse sentido, ensina o saudoso Ministro Teori Zavascki que se determinada decisão de mérito afirmou que uma relação jurídica existe ou que tem certo conteúdo, é porque supôs a existência de determinado comando normativo (norma jurídica) e de determinada situação de fato (suporte fático de incidência) ; se afirmou que determinada relação jurídica não existe, supôs a inexistência ou do comando normativo ou da situação de fato afirmada pelo litigante interessado. Nesse contexto, a alteração de qualquer desses elementos compromete o silogismo original da sentença porque estará alterado o silogismo do fenômeno de incidência por ela apreciado: a relação jurídica que antes existia deixou de existir e vice-versa. 
11.3.	Daí afirmar-se que a força do comando sentencial tem uma condição implícita, a da cláusula rebus sic stantibus, e significa que ela atua enquanto se mantiverem íntegras as situações de fato e de direito existentes quando da prolação da sentença.
11.4.	Alterada a situação de fato (muda o suporte fático, mantendo-se o estado da norma) ou de direito (muda o estado da norma, mantendo-se o estado de fato) , ou dos dois, a sentença deixa de ter a força de lei entre as partes, que até então mantinha. No caso concreto em análise, a decisão judicial proferida nos autos do processo 2006.72.00.009358-8 garantiu uma vantagem do regime celetista. Assim, a partir da alteração do regime jurídico da CLT para o dado pela Lei 8.112/1990, com o qual a referida vantagem não é compatível, já que não há direito adquirido a regime jurídico, alterou-se o suporte fático e o estado da norma, restando alterado o silogismo original da sentença."
9. A relação entre inativo e administração é de trato continuado e, como bem salientou o relator a quo, alterações no quadro fático ou jurídico podem ensejar a revisão dos proventos, na linha do que foi decidido pelo próprio STF no Agravo em Mandado de Segurança 26.980 (rel. Min. Teori Zavascki, julgado pela Segunda Turma em 22/4/2014) :
"Ementa: I - CONSTITUCIONAL E ADMINISTRATIVO. SERVIDOR PÚBLICO. APOSENTADORIA DECLARADA ILEGAL PELO TRIBUNAL DE CONTAS DA UNIÃO. CÁLCULO DO ADICIONAL POR TEMPO DE SERVIÇO COM BASE NA REMUNERAÇÃO. DIREITO RECONHECIDO POR DECISÃO JUDICIAL COM TRÂNSITO EM JULGADO. SUPERVENIÊNCIA DE NOVO REGIME JURÍDICO. PERDA DA EFICÁCIA VINCULANTE DA DECISÃO JUDICIAL, EM RAZÃO DA ALTERAÇÃO DOS PRESSUPOSTOS FÁTICOS E JURÍDICOS QUE LHE DERAM SUPORTE. SUBMISSÃO À CLÁUSULA REBUS SIC STANTIBUS. INEXISTÊNCIA DE OFENSA À GARANTIA DA COISA JULGADA. NÃO COMPROVAÇÃO DE VIOLAÇÃO À IRREDUTIBILIDADE DOS VENCIMENTOS. AGRAVO REGIMENTAL DA IMPETRANTE NÃO PROVIDO. 1. Ao pronunciar juízos de certeza sobre a existência, a inexistência ou o modo de ser das relações jurídicas, a sentença leva em consideração as circunstâncias de fato e de direito que se apresentam no momento da sua prolação. Tratando-se de relação jurídica de trato continuado, a eficácia temporal da sentença permanece enquanto se mantiverem inalterados esses pressupostos fáticos e jurídicos que lhe serviram de suporte (cláusula rebus sic stantibus) . Assim, não atenta contra a coisa julgada a superveniente alteração do estado de direito, em que a nova norma jurídica tem eficácia ex nunc, sem efeitos retroativos. 2. No caso, com o advento da Lei 8.112/1990, houve perda da eficácia vinculativa da sentença proferida nos autos da Ação Ordinária 9248005, não mais subsistindo o direito da impetrante ao cálculo do adicional por tempo de serviço com base em sua remuneração, não se caracterizando qualquer inconstitucionalidade no Acórdão TCU 3.370/2006-2ª Câmara, especialmente no que diz respeito à garantia da coisa julgada. 3. Não há elementos probatórios suficientes que demonstrem ter havido, com a nova forma de cálculo do adicional por tempo de serviço, desrespeito ao princípio constitucional da irredutibilidade dos vencimentos. 4. Agravo regimental da impetrante a que se nega provimento. II - CONSTITUCIONAL E ADMINISTRATIVO. SERVIDOR PÚBLICO. APOSENTADORIA DECLARADA ILEGAL PELO TRIBUNAL DE CONTAS DA UNIÃO. NEGATIVA DE REGISTRO. BOA-FÉ DO SERVIDOR. DEVOLUÇÃO DOS VALORES INDEVIDAMENTE RECEBIDOS. TERMO INICIAL. DATA DA CIÊNCIA DA DECISÃO DO ÓRGÃO DE CONTAS. AGRAVO REGIMENTAL DA UNIÃO PROVIDO."
10. Portanto, independentemente do registro do ato de aposentadoria, ocorrido de forma tácita, o fato é que os pagamentos de valores relativos a decisões judiciais trabalhistas (no caso, horas extras) já deveriam ter cessado em virtude das inúmeras alterações ocorridas na estrutura remuneratória da carreira do plano de cargos técnico-administrativos em educação (a exemplo das Leis 11.091/2005, 11.784/2008, 12.772/2012 e 13.325/2016, dentre outras) , ainda que houvesse determinação judicial para sua transposição para o regime estatutário. 
11. Portanto, faz-se mister determinar a absorção futura dos valores pagos irregularmente, na linha do que preconiza o art. 103 do Decreto-Lei 200/1967: 
"Art. 103. Todo servidor que estiver percebendo vencimento, salário ou provento superior ao fixado para o cargo nos planos de classificação e remuneração, terá a diferença caracterizada como vantagem pessoal, nominalmente identificável, a qual em nenhuma hipótese será aumentada, sendo absorvida progressivamente pelos aumentos que vierem a ser realizados no vencimento, salário ou provento fixado para o cargo nos mencionados planos."
12. Dessarte, deve-se conceder provimento parcial ao presente recurso para tornar insubsistentes os subitens 9.2 (que nega registro) , 9.2.1 (que dispensa a devolução dos valores indevidamente recebidos) , 9.3.1 (que determina a cessação dos pagamentos com base no ato impugnado) e 9.3.2 (que determina a emissão de novo ato de aposentadoria) , sem prejuízo da expedição de determinações à entidade de origem e à Sefip.
Diante do exposto, VOTO por que o Tribunal adote a deliberação que ora submeto a este colegiado.
TCU, Sala das Sessões, em 8 de março de 2022.
BENJAMIN ZYMLER 
Relator